【裁判字號】    97,訴,1916
【裁判日期】    970724
【裁判案由】    違反毒品危害防制條例
【裁判全文】
臺灣彰化地方法院刑事判決              97年度訴字第1916號
公  訴  人  臺灣彰化地方法院檢察署檢察官
被      告  甲○○
上列被告因違反毒品危害防制條例案件，經檢察官提起公訴（97
年度毒偵字第2251號、第2397號），本院依簡式審判程序判決如
下：
    主   文
甲○○施用第一級毒品，處有期徒刑捌月。扣案之注射針筒貳支
沒收。
    事   實
一、甲○○前於民國94年間，因施用毒品案件，經本院以94年度
    毒聲字第188號裁定送觀察、勒戒後，認無繼續施用毒品之
    傾向，於94年6月2日執行完畢釋放，並由臺灣彰化地方法院
    檢察署檢察官以94年度毒偵字第698、1463、2629號為不起
    訴處分確定。詎仍不知悔改，於前揭觀察、勒戒執行完畢釋
    放後5年內，復基於施用第一級毒品海洛因之犯意，於97年4
    月29日14時許，在其位於彰化縣員林鎮○○里○○路803巷4
    6號居處房間內，以針筒注射方式，施用第一級毒品海洛因1
    次。嗣分別於：97年4月29日19時許，因另涉竊盜案件，
    為警在其彰化縣員林鎮○○里○○路803巷43號住處拘提到
    案，於其上開施用海洛因之犯罪未為有偵查權限之機關或公
    務員發覺前，即主動向員警自首前開犯行，並接受裁判，且
    經警採尿送驗後，結果呈嗎啡陽性反應；97年4月30日9時
    20分許，經警在彰化縣員林鎮○○里○○街209巷15號前盤
    查，雖當場無具體事證足資證明甲○○確實涉有施用海洛因
    之上開犯行，惟甲○○仍主動將其所有放置在其長褲口袋內
    預備供施用海洛因所用之注射針筒2支交予員警扣案，且隨
    同員警回所偵查，於其上開施用海洛因犯罪未為有偵查權限
    之機關發覺前，即主動向員警自首前開犯行，而接受裁判，
    且經警採尿送驗後，結果呈嗎啡陽性反應，而悉上情。
二、案經彰化縣警察局和美分局、員林分局報告臺灣彰化地方法
    院檢察署檢察官偵查起訴。
    理  由
一、本案被告甲○○所犯係死刑、無期徒刑、最輕本刑為3年以
    上有期徒刑以外之罪，其於準備程序就前揭被訴事實為有罪
    之陳述，經受命法官告知簡式審判程序之旨，並聽取其與公
    訴人之意見後，本院認無不得或不宜改依簡式審判程序進行
    之處，爰依刑事訴訟法第273條之1第1項、第284條之1，裁
    定本案由受命法官獨任進行簡式審判程序，合先敘明。
二、訊據被告甲○○對於上開事實坦承不諱，且其分別於97年4
    月29日20時11分、97年4月30日為警採集之尿液，經送驗結
    果，均呈嗎啡陽性反應，有彰化縣警察局和美分局委託檢驗
    尿液代號與真實姓名對照表、彰化縣警察局員林分局委託檢
    驗尿液代號與真實姓名對照認證單各1紙及詮昕科技股份有
    限公司出具之濫用藥物尿液檢驗報告2紙在卷可稽，復有針
    筒2支扣案可佐，足徵被告之任意性自白與事實相符，堪予
    採信。又被告前因施用毒品案件，經本院以94年度毒聲字第
    188號裁定送觀察、勒戒後，認無繼續施用毒品之傾向，於
    94年6月2日執行完畢釋放，並由臺灣彰化地方法院檢察署檢
    察官以94年度毒偵字第698、1463、2629號為不起訴處分確
    定等情，有臺灣高等法院被告前案紀錄表、臺灣彰化地方法
    院檢察署刑案資料查註紀錄表各1份在卷可參，本案事證明
    確，被告於觀察、勒戒執行完畢釋放後，5年內再犯本件施
    用第一級毒品之犯行，洵堪認定，應予依法論科。
三、查海洛因係毒品危害防制條例所定之第一級毒品，不得非法
    持有、施用。核被告甲○○所為，係犯毒品危害防制條例第
    10條第1項之施用第一級毒品罪。其為供施用毒品海洛因而
    持有之低度行為，為其施用之高度行為所吸收，不另論罪。
    按刑法第62條所謂「發覺」，固非以有偵查犯罪職權之機關
    或人員確知其人犯罪無誤為必要，而於對其發生嫌疑時，即
    得謂為已發覺；但此項對犯人之嫌疑，仍須有確切之根據得
    為合理之可疑者，始足當之，若單純主觀上之懷疑，要不得
    謂已發生嫌疑（最高法院72年臺上字第641號判例意旨參照
    ）。本件有關被告涉犯施用第一級毒品海洛因之犯行，其分
    別於：97年4月29日19時許，因另涉竊盜案件，為警在其
    彰化縣員林鎮○○里○○路803巷43號住處拘提到案，並同
    意採尿送驗；97年4月30日9時20分許，經警在彰化縣員林
    鎮○○里○○街209巷15號前盤查，雖當場無具體事證足資
    證明其確實涉有施用海洛因之上開犯行，惟被告仍主動將其
    所有放置在其長褲口袋內預備供施用海洛因所用之注射針筒
    2支交予員警扣案，且隨同員警回所偵查，並同意採尿送驗
    ，且在尚未知悉檢驗結果，而被告外觀亦無何特徵足以顯現
    其係現行犯或準現行犯之情形下，被告即在警員製作筆錄時
    ，分別主動向彰化縣警察局和美分局警員及彰化縣警察局員
    林分局莒光派出所警員自首其上開施用第一級毒品海洛因之
    犯行（詳見97年4月29日和美分局調查筆錄、97年4月30日員
    林分局莒光派出所調查筆錄），足認被告確係在警員未發現
    有確切之根據得為合理之懷疑前，即主動供述其施用第一級
    毒品海洛因，是被告對於未發覺之罪自首而接受裁判，應依
    自首之規定減輕其刑。爰審酌被告因施用毒品經觀察、勒戒
    後，猶未能深切體認毒品危害己身之鉅，及早謀求脫離毒害
    之道，反而於出所後伺機再犯，未見有何收斂、警惕之意，
    無視於毒品對於自身健康之戕害及國家對於杜絕毒品犯罪之
    禁令，自有使其接受相當時期監禁以敦化性情之必要，惟念
    及被告尚能坦承犯行，且施用毒品固戕害個人健康至深，然
    就他人權益之侵害仍屬有限，及其犯罪目的、手段、智識程
    度等一切情狀，量處如主文所示之刑，以示懲儆。扣案之注
    射針筒2支，係被告所有預備供其施用毒品海洛因所用之物
    ，業經被告供明在卷，爰依刑法第38條第1項第2款之規定宣
    告沒收。
據上論斷，應依刑事訴訟法第273條之1第1項、第299條第1項前
段，毒品危害防制條例第10條第1項，刑法第11條前段、第62條
前段、第38條第1項第2款，判決如主文。
本案經檢察官莊佳瑋到庭執行職務。
中    華    民    國    97    年    7     月    24    日
                  刑事第二庭          法  官  尚安雅
以上正本證明與原本無異。
如不服本判決，應於判決送達後10日內，向本院提出上訴書狀，
上訴書狀應「敘述具體上訴理由」，並按他造當事人之人數附繕
本。「切勿逕送上級法院」。
中    華    民    國    97    年    7     月    31    日
                                      書記官  陳文俊
附錄本案論罪科刑法條全文：
毒品危害防制條例第10條
施用第一級毒品者，處 6 月以上 5 年以下有期徒刑。
施用第二級毒品者，處 3 年以下有期徒刑。


司法院資訊處製作；財團法人民間司法改革基金會備份。
